臺灣高雄地方法院行政訴訟判決　　　　　110年度交字第212號
原　　　告　伍姮鈺　

被　　　告　高雄市政府交通局

代　表　人　張淑娟　
上列當事人間交通裁決事件，原告不服被告民國110 年5 月17日
高市交裁字第32-ZHB261237號裁決，提起行政訴訟，本院判決如
下：
    主  文
原告之訴駁回。
訴訟費用新臺幣參佰元由原告負擔。
    事實及理由
一、程序事項：按行政訴訟法第237條之7規定，交通裁決事件之
    裁判，得不經言詞辯論為之。本件屬交通裁決事件，依兩造
    所述各節及卷內資料其事證已臻明確，本院認無經言詞辯論
    之必要，爰不經言詞辯論而為判決。
二、事實概要：原告所有車牌號碼0000-00 號自用小客車（下稱
    系爭車輛）於民國110 年3 月7 日14時20分許，在國道三號
    南向334.8 公里處，因有「汽車行駛於高速公路前座乘客未
    依規定繫安全帶（一人）」之違規行為，經內政部警政署國
    道公路警察局第八公路警察大隊白河分隊（下稱舉發機關）
    員警於110 年4 月6 日填掣國道警交字第ZHB000000 號舉發
    違反道路交通管理事件通知單（下稱舉發通知單）逕行舉發
    。嗣原告於應到案日期前之110 年4 月19日向被告陳述不服
    ，經被告函詢舉發機關後，認原告確有上揭違規行為，乃依
    道路交通管理處罰條例（下稱處罰條例）第31條第2 項規定
    ，於110 年5 月17日開立高市交裁字第32-ZHB261237號裁決
    書（下稱原處分），裁處原告「罰鍰新臺幣（下同） 3,000
    元」。原告不服，提起本件行政訴訟。
三、原告主張：系爭車輛安全帶為米黃色（近灰白色），在當日
    強烈陽光照射下，且身著寬鬆白色衣服（與安全帶同色系）
    ，造成安全帶影像在照片顯示上較不明顯，且女性身體構造
    易導致安全帶沒入身體（衣服）中，而舉發照片仍可看出安
    全帶痕跡等語。並聲明：原處分撤銷。
四、被告則以：經放大檢視採證照片（原始檔）可見原告穿著淺
    色上衣，其右肩至左腰部並無長條形色塊遮擋其上衣，亦無
    安全帶壓痕。而原告所述安全帶壓痕軌跡明顯與駕駛人不同
    ，又原告於陳情時自述：「因突然身體不舒服，故將安全帶
    往下移動」，依前揭說明，足認原告並未遵守上開規定方式
    係扣安全帶，其行為顯已違反汽車駕駛人及乘客繫安全帶實
    施及宣導辦法第3條第1項第3款「安全帶之帶扣應確實緊扣
    ，安全帶無扭曲或反轉，鬆緊度保持適宜；腰部安全帶置於
    腰部以下，肩部安全帶固定位置應依個人調整，避免安全帶
    纏繞經過頸部，且應置手臂上端以上」之規定，至為灼然等
    語，資為抗辯。並聲明：原告之訴駁回。
五、本院之判斷：
  ㈠按「汽車行駛於道路上，其駕駛人、前座或小型車後座乘客
    未依規定繫安全帶者，處駕駛人1,500 元罰鍰」、「汽車行
    駛於高速公路或快速公路違反前項規定者，處駕駛人 3,000
    元以上6,000 元以下罰鍰」，處罰條例第31條第1 項前段、
    第2 項前段分別定有明文。再按違反道路交通管理事件統一
    裁罰基準及處理細則（下稱處理細則）第1 條規定：「本細
    則依道路交通管理處罰條例第92條第4 項規定訂定之。」第
    2 條規定：「（第1 項）處理違反道路交通管理事件之程序
    及統一裁罰基準依本細則之規定辦理。（第2 項）前項統一
    裁罰基準，如附件違反道路交通管理事件統一裁罰基準表(
    下稱裁罰基準表) 。」上開處理細則之規定，就其立法目的
    及功能，乃為防止處罰機關枉縱或偏頗，依處罰條例第92條
    第4 項所授權交通部會同內政部訂定處理細則及其附件裁罰
    基準表，用以維持裁罰之統一性與全國因違反道路交通管理
    事件受處罰民眾之公平，不因裁決人員不同，而生偏頗，寓
    有避免各監理機關於相同事件恣意為不同裁罰之功能，並非
    法所不許，於憲法上保障人民財產權之意旨並無牴觸（此並
    有司法院釋字第511 號解釋理由書意旨足資參照），並無違
    反法律保留原則。而依裁罰基準表的記載，汽車行駛於高速
    公路或快速公路上，其汽車駕駛人、前座或小型車後座乘客
    未依規定繫安全帶（一人），期限內繳納或到案聽候裁決者
    ，應處罰鍰3,000 元，核此規定，既係基於母法之授權而為
    訂定，且就處理細則附件所示裁罰基準表中有關處罰條例第
    31條第2 項規定之裁罰基準內容，並未牴觸母法，被告自得
    依此基準而為裁罰。
  ㈡本件如事實概要欄所述之原告違規事實，有舉發通知單、原
    處分之裁決書、送達證書、內政部警政署國道公路警察局第
    八公路警察大隊110年6月24日國道警八交字第1108700713號
    函、110年4月27日國道警八交字第1108700455號函暨檢附採
    證照片等在卷可稽( 本院卷第35至53頁) ，洵堪認定為真。
    按汽車駕駛人及乘客繫安全帶實施及宣導辦法第3 條第1 項
    第3 款規定：「安全帶之帶扣應確實緊扣，安全帶無扭曲或
    反轉，鬆緊度保持適宜；腰部安全帶置於腰部以下，肩部安
    全帶固定位置應依個人調整，避免安全帶纏繞經過頸部，且
    應置手臂上端以上」；觀諸卷附採證照片，可見系爭車輛駕
    駛座之安全帶為米棕色，前座乘客身著白色上衣、其胸前未
    見安全帶( 但右腋下延伸至胸下似有安全帶) ( 本院卷第35
    至36頁) ；又本件違規案件陳述單記載：「本人110.3.7 當
    天確實有繫安全帶，因突然身體覺得不適，故將安全帶往下
    移動」等語( 本院卷第51頁) ，足見系爭車輛之前座乘客並
    未依規定妥適繫上安全帶，是原告違規情節堪屬明確。原告
    猶空言以前詞主張撤銷原處分，委難憑採。
六、綜上所述，原告於上開時間、地點確有「汽車行駛於高速公
    路汽車駕駛人未依規定繫安全帶（一人）」之違規行為，被
    告依處罰條例第31條第2 項及裁罰基準表之規定，裁處原告
    如原處分所示，於法亦無違誤。原告訴請撤銷原處分，並無
    理由，應予駁回。
七、本件判決基礎已臻明確，兩造其餘之攻擊防禦方法及訴訟資
    料經本院斟酌後，核與判決不生影響，無一一論述之必要，
    併予敘明。
八、本件第一審裁判費為300 元，應由原告負擔，爰確定第一審
    訴訟費用額如主文第2 項所示。
據上論結，本件原告之訴為無理由，依行政訴訟法第237條之7、
第237 條之8 第1 項、第237 條之9 第1 項、第236 條、第98條
第1 項前段，判決如主文。
  中    華    民    國   110    年    12    月    9     日
                行政訴訟庭  法  官  謝琬萍
以上正本係照原本作成。
如不服本判決，應於判決送達後20日內，向本院提出上訴狀並表
明上訴理由（原判決所違背之法令及其具體內容或依訴訟資料可
認為原判決有違背法令之具體事實），其未載明上訴理由者，應
於提出上訴後20日內向本院補提理由書（上訴狀及上訴理由書均
須按他造人數附繕本，如未按期補提上訴理由書，則逕予駁回上
訴），並應繳納上訴裁判費新臺幣750元。
中    華    民    國   110    年    12    月    10    日
                              書記官  林麗文